---
title: "Examen Final"
output: github_document
## Martin Mateus Suarez 
## 1950098
---

# Importar la base de datos en formato excel
```{r}
library(readxl)
datos<- read_excel("C:/Users/usuario/Music/OneDrive/Documentos/Diseño.xlsx")
```

# Estandarización de variables

```{r}
datost<- datos # crear una nueva base de datos o data frame
datost<- scale (datost, center =  TRUE, scale =  TRUE)
datost<- as.data.frame(datost)
```

# Normalidad Multivariante   
H0= Normalidad multivariante
H1= No Normalidad Multivariante 
Confianza= 95%
Alfa= 5% = 0.05
P value > Alfa: No se rechaza la H0 (Normalidad)
P value < Alfa: Se rechaza la H0 (No Normalidas)

```{r}
library(MVN)
mvn(datost[2:7])

```
como el P value es < Alfa se rechaza la H0, por lo tanto no hay Normalidad.



# Matriz de Correlaciones 
H0= correlacion = 0 (no hay correlacion)
H1= correlacion diferente de 0 (si hay correlacion)

cuando no se rechaza H0, no se aplica AFE.
se rechaza H0, si para aplicar AFE.
```{r}
library(psych)
corr.test(datost[,2:7])
correlaciones<- corr.test(datost[,2:7]) 
correlaciones$r
r <- as.matrix(correlaciones$r)
```
Alfa= 0,05
P value > Alfa: no se rechaza H0
P value < Alfa: se rechaza H0


# Indicadores de Aplicabilidad del AFE
## Contrasre de Esfericidad de Bartlett
H0: las correlaciones teoricas entre cada par de variables es nulo.
H1: las correlaciones teoricas entre cada par de variables no es nulo.

P value > Alfa: no se aplica al AFE (no se rechaza H0)
P value < Alfa: no se aplica al AFE (se rechaza H0)

```{r}
dim(datost)
cortest.bartlett(r, n= 30)
```

Como el P value es menor que Alfa, se rechaza la H0, por lo tanto, las correlaciones teoricas 
entre cada par de variables es nulo, es decir si es aplicable en el analisis factorialexploratorio (AFE)

## Medidad de Adecuacion muestral de KAISER, MEYER, Y OKLIN (KMO)

Estudian variable por variable si son o no aceptadas en el modelo para hacer AFE.
Se mantiene una variable en el modelo, si el KMO es igual o mayor a 0,7.
Se elimina una variable del modelo, si el KMO es menor es menor que 0,7.
```{r}
KMO(r)
```


# Determinacion del Numero de Factores a Extraer 

```{r}
fa.parallel(r, fm= "pa", n.obs= 30, ylabel="Eigenvalues")
```

Con el metodo de ejes principales se tendria que extraeer 1.


## Metodo de Componentes Principales 
```{r}
fa.parallel(r, fm= "pc", n.obs= 30, ylabel= "Eigenvalues")
```


## Metodo de Maxima Verosimilitud
```{r}
fa.parallel(r, fm= "ml", n.obs= 30, ylabel= "Eigenvalues")
```
Con este metodo nos da que se recomienda extraer un factor.


# Metodo de extraccion de Factores 
## Metodo de analisis de los componentes principales 
```{r}
acp<- principal(r, nfactors = 1, rotate = "none")
acp
```

PC1= Cargas Factoriales de cada variable
h2= comunalidad 

## Metodo de los ejes Principales o componentes principales iteradas (CPI)
```{r}
cpi<- fa(r, nfactors= 1, fm= "pa", rotate = "none", n.obs = 30)
cpi
```

## Metodo de Maxima Verosimilitud
```{r}
mve<- fa(r, nfactors= 1, fm= "ml", rotate = "none", n.obs = 30)
mve
```

# Representacion Grafica de los Factores Extraidos


# Representacion Grafica DE los Facrores Extraidos
## ACP, CPI ,MVE 
SOLO SE PUEDE GRAFICAR CUANDO HAY DOS FACTORES A EXTRAER.

# OBTENCION DE LOS PUNTOS FACTORIALES 
## ACP


```{r}
library(paran)
paran(r, iterations= 100,graph= F)
```


```{r}
acp1<- principal(datost[,2:7], nfactors = 1, rotate = "none", scores = T)
acp1$scores
```


## METODO DE LAS COMPONENTES PRINCIPALES ITERADAS (CPI)


```{r}

cpi1<- fa(datost[,2:7], nfactors = 1, fm= "pa", rotate = "none", n.obs = 30,scores = "regression")
cpi1$scores
```



```{r}
puntfact_cpi<- cpi1$scores
puntfact_cpi<- as.data.frame(puntfact_cpi)
```


```{r}
mvel<- fa(datost[,2:7], nfactors = 1, fm= "ml", rotate = "none", n.obs = 30,scores = "regression")
mvel$scores
```

```{r}
puntfact_mve<- mvel$scores
puntfact_mve<- as.data.frame(puntfact_mve)
factor.scores(r, mve,method = "Trurstone")
```



